【裁判字號】    94,上易,367
【裁判日期】    950406
【裁判案由】    損害賠償
【裁判全文】
臺灣高等法院臺中分院民事判決         94年度上易字第367號
上  訴  人
兼擴張之訴原告  豐昇貨櫃倉儲股份有限公司
法定代理人  甲○○
訴訟代理人  丁○○
被  上訴人
兼擴張之訴被告  丙○○
上列當事人間損害賠償事件，上訴人對於中華民國94年7月29日
臺灣臺中地方法院93年度訴字第2072號第一審判決提起上訴，並
為擴張之訴，本院於民國95年3月22日言詞辯論終結，判決如下：
    主      文
上訴及擴張之訴均駁回。
第二審上訴及擴張之訴訴訟費用均由上訴人負擔。
    事實及理由
壹、程序方面：
一、本件被上訴人丙○○經合法通知，無正當理由未到場，核無
    民事訴訟法第386條各款所列情形，爰依上訴人之聲請，由
    其一造辯論而為判決，合先敘明。
二、按「訴之變更或追加，非經他造同意，不得為之。但第255
    條第1項第2款至第6款情形者，不在此限。」，「訴狀送達
    後，原告不得將原訴變更或追加他訴。但有下列各款情形之
    一者，不在此限。．．三、擴張或減縮應受判決事項之聲明
    者。」，民事訴訟法第446條第1項、第255條第1項第3款定
    有明文。本件上訴人上訴聲明為：「(一)原判決關於駁回下項
    部分廢棄。(二)上開廢棄部分，被上訴人應連帶給付上訴人新
    台幣（下同）528,080元，並自民國94年4月10日起至清償日
    止按年利率百分之5計算之利息。」，嗣後於94年12月1日擴
    張聲明為：「(一)原判決關於駁回下項部分廢棄。(二)上開廢棄
    部分，被上訴人應連帶給付上訴人561,440元，並自94年4月
    14日起至清償日止按年利率百分之五計算之利息。」，嗣再
    於95年2月21日擴張上開聲明金額為「被上訴人應連帶給付
    上訴人562,440元」，並減縮利息請求為：「其中528,080元
    自94年4月14日起至清償日止按年利率百分之5計算之利息，
    其中34,360元自95年1月24日起至清償日止按年息百分之5計
    算之利息。」，並再於95年3月22日減縮上開34,360元部分
    之利息為：「34,360元部分自95年2月23日起至清償日止按
    年息百分之5計算之利息。」，核屬前開法條規定之聲明之
    擴張、減縮，依上開規定，無須徵得被上訴人之同意，應予
    准許。
三、末查，上訴人在原審起訴請求被上訴人丙○○及共同被告乙
    ○○連帶負損害賠償責任，原審判決乙○○應給付上訴人
    528,080元本息，並駁回其餘請求，上訴人僅對其請求丙○
    ○應給付528,080元本息被駁回部分提起上訴，並於上訴後
    在本院擴張及減縮聲明如前所述，是其請求乙○○應給付金
    額超過528,080元本息部分已告確定，上訴人再於95年3月22
    日在本院行準備程序中以言詞請求乙○○應再連帶給付
    34,360元，及自95年1月24日起至清償日止按年息百分之5計
    算之利息，核屬贅述，此由上訴人於95年3月22日在本院言
    詞辯論期日未再主張該部分聲明可知，本院自無庸另為命其
    補正上訴書狀或駁回上訴之裁定，亦不須就此部分，為審理
    論究，併予明。
貳、實體方面：
甲、聲明部分：
一、上訴人方面：(一)原判決關於駁回下開第二項之訴部分廢棄。
    (二)被上訴人應連帶給付562,440元，及其中528,080元自94年
      4月14日起、其中34,360元自95年2月23日起（即公示送達
      生效翌日）至清償日止按年息百分之5計算之利息。
二、被上訴人方面：被上訴人經合法通知，未到庭或以書狀為任
    何聲明及陳述。
乙、陳述及理由部分：
一、上訴人主張：
(一)、緣乙○○駕駛被上訴人丙○○所有車牌號碼為8R-7750號之
    小客車，於93年5月4日下午3時50分許，沿國道三號中線車
    道北上方向行駛，於北向164.3公里處，因驟然減速並變換
    車道到外線道，使訴外人楊世瑞駕駛上訴人所有車牌號碼
    751-KB號營業曳引貨車（下稱系爭車輛）緊急煞車不及撞上
    該8R-7750號小客車後，失控再撞及國道高速公務局所轄交
    通設施護欄，致使上訴人所有系爭車輛嚴重毀損，上訴人因
    本件車禍得主張下列金額：上訴人所有系爭車輛修理費新台
    幣65萬元、營業損失35萬元（每日平均營業額1萬元，須修
    理35日）、拖吊費8萬元、國道高速公路護欄修復費33,360
    元。因乙○○已被吊銷駕照禁駛，應視為無領有駕駛執照，
    惟被上訴人丙○○仍將其所有8R-7750號小客車交由乙○○
    駕駛致發生此車禍，顯然違反保護他人之法律，應推定其有
    過失，乙○○與被上訴人丙○○依法應負連帶賠償責任，為
    此，求為命被上訴人丙○○應與乙○○連帶給付上訴人
    1,113,360元，並自94年4月14日起至清償日止，按年利率百
    分之5計息及供擔保宣告假執行之判決（原審判決乙○○應
    給付上訴人528,080元本息，並駁回其餘之訴，乙○○未提
    起上訴，上訴人僅就其請求丙○○應給付金額528,080元本
    息被駁回部分提起上訴，並在本院擴張金額為請求丙○○給
    付562,440元本息，餘未聲明不服，業已確定，是本院應審
    究之範圍僅為上訴人請求丙○○給付562,440元本息部分）
    。
(二)、在本院補充陳述：
  1.乙○○有施詐術竊走上開8R-7750號車輛之嫌疑，且發生本
    件車禍時，警員並未表示上開車輛有報失竊之記錄，因此上
    訴人認被上訴人默允同意乙○○駕駛該車輛，又被上訴人既
    為乙○○之受僱人，受僱人因執行職務不法侵害他人之權利
    者，由僱用人與行為人連帶負損害賠償責任，被上訴人理應
    依民法第188條規定負連帶賠償責任。
  2.擴張之訴部分：上訴人已於95年1月24日與國道高速公路中
    區工程處成立和解，並賠償護欄修理費用33.360元、訴訟費
    用1,000元，合計34,360元，應由被上訴人負賠償責任。
二、被上訴人丙○○經合法通知，無正當理由未到庭或以書狀為
    任何聲明及陳述，據其在原審所為聲明及陳述略以：乙○○
    是被上訴人丙○○之老闆，被上訴人所有之8R-7750號小客
    車當時是放在汽車保養廠做保養，乙○○未經被上訴人之同
    意，就自行將上開車輛開走，等被上訴人要去取車未找到車
    輛時，乃詢問車廠老闆，車廠老闆才告知是乙○○開走，被
    上訴人已損失很多，沒有人賠償被上訴人，被上訴人也找不
    到乙○○其人等語，資為抗辯。
三、經查，上訴人主張被上訴人乙○○駕駛被上訴人丙○○所有
    車牌號碼8R-7750號小客車，於93年5月4日下午3時50分許，
    沿國道三號中線車道北上方向行駛，於北向164.3公里處，
    因驟然減速並變換車道到外線道，使楊世瑞駕駛上訴人所有
    系爭車輛緊急煞車不及撞上該8R-7750號小客車後，失控再
    撞及國道高速公務局所轄交通設施護欄，致使上訴人所有系
    爭車輛嚴重毀損等情，業據上訴人提出車輛損壞照片33幀、
    車輛維修單4紙、道路救援服務簽認單4紙、高速公路設施損
    毀償還修復費用催繳通知書2紙及行車執照1紙附在原審卷為
    證，並有原審法院依職權向內政部警政署國道公路警察局第
    七警察隊調取之系爭車禍之道路交通故調查報告表(一)(二)、道
    路交通事故現場圖、國道公路警察局道路交通事故談話紀錄
    表、當事人酒精測定紀錄表等件在原審卷可證，並核與上訴
    人所述相符，乙○○在原審未到庭爭執，被上訴人丙○○則
    在原審對此部分亦不爭執，上訴人此部分之主張，堪信為真
    。再按乙○○明知自己之駕駛執照被吊銷（詳卷附道路交通
    事故調查報告表(二)），仍然無照駕車，且未注意汽車在高速
    公路行駛途中不得驟然減速，依當時情況並無不能注意之情
    事，竟疏未注意，致楊世瑞駕駛上訴人所有系爭車輛緊急煞
    車不及撞上該8R-7750號小客車後，失控再撞及國道高速公
    務局所轄交通設施護欄，本件車禍之發生，顯係因乙○○之
    過失行為所致，上訴人所有系爭車輛之毀損，與乙○○之過
    失行為間，有相當因果關係，乙○○自應負損害賠償責任，
    乙○○因而應賠償上訴人528,080元本息部分，業經原審判
    決確定，自堪信為真。至本件應審究者，為上訴人主張被上
    訴人係上開8R-7750號車輛車主，且受雇於乙○○，明知乙
    ○○無駕駛執照，仍將上開車輛交付乙○○駕駛，致生本件
    車禍，違反保護他人之法律，與乙○○同為本件車禍發生之
    共同原因，應依民法第185條規定，就本件車禍負共同侵權
    行為損害賠償責任部分，則為被上訴人丙○○否認，並以前
    詞抗辯，是本件應審究者為上訴人主張被上訴人應負侵權行
    為損害賠償責任，是否有理由？
(一)、按「上訴人明知加害人張某未領有駕駛執照，仍將該小客車
    交其駕駛，顯違道路交通管理處罰條例第21條第1項第1款、
    第28條之規定，亦即違反保護他人之法律，應推定其有過失
    」（最高法院67年台上字第2111號判例參照），依上開說明
    ，若車主明知他人無駕駛執照，仍將其所有之車輛交予該他
    人使用，即屬違反保護他人之法律，固應推定有過失。惟依
    舉證責任分配原則，當事人主張有利於己之事實者，就其事
    實有舉證之責，民事訴訟法第277條前段定有明文，本件上
    訴人主張被上訴人明知乙○○無駕駛卻仍交付上開車輛乙○
    ○使用一節，既為被上訴人否認，上訴人自應就被上訴人明
    知乙○○無駕駛執照仍交付上開車輛予乙○○使用之事實負
    舉證責任。
(二)、經查，被上訴人係受雇於乙○○之事實，為被上訴人所不爭
    ，堪信為真實，又乙○○駕照遭吊銷之事實，固亦有道路交
    通事故調查報告表(二)一份在原審卷可憑，然參以證人即汽車
    修理廠之負責人王清通在原審證稱略以：上開車輛係由乙○
    ○送到修理廠修理，並由乙○○付款，來修車子時丙○○有
    時候會來，並接丙○○回去，但最後一次修車是丙○○開來
    的，但是由乙○○開走的，開走後，丙○○來問伊乙○○在
    那裡，並告訴伊上開車輛撞壞了等語（見原審卷第68頁），
    是自難僅因被上訴人係受雇於乙○○，而推斷被上訴人知悉
    乙○○駕照遭吊銷，卻仍將車輛交付予被上訴人乙○○使用
    ，此外，上訴人復未能舉他證以實其說，自難採信。是上訴
    人主張被上訴人係明知乙○○駕駛執照已經吊銷，仍聽任其
    駕駛伊所有之汽車，已違反保護他人之法律，應推定有過失
    ，並構成侵權行為，應與被上訴人乙○○共同負擔民法第
    185條之損害賠償責任云云，自不足採。
(三)、上訴人在本院主張被上訴人應依民法第188條規定負連帶損
    害賠償責任部分：
  1.按「不變更訴訟標的，而補充或更正事實上或法律上之陳述
    者，非為訴之變更或追加。」，民事訴訟法第256條定有明
    文。本件上訴人上訴後，雖另主張被上訴人應依民法第188
    條規定負連帶賠償責任，惟其目的仍為請求被上訴人賠償如
    聲明所示之金額，核屬上開法條規定之不變更訴訟標的而補
    充法律上之陳述，非為訴之追加，應予准許，合先明。
  2.再按「受僱人因執行職務，不法侵害他人之權利者，由僱用
    人與行為人連帶負賠償責任。」，民法第188條前段有明文
    ，惟該條係規定僱用人之責任，即僱用人應就受僱人因執行
    職務，不法侵害他人之權利之行為，連帶負賠償責任，惟本
    件被上訴人係乙○○之受僱人而非僱用人，並無適用該條規
    定餘地，上訴人主張被上訴人應依該條規定負連帶賠償責任
    ，自無理由。
(四)、綜上，上訴人請求被上訴人丙○○應負侵權行為損害賠償之
    責任，並與乙○○共負連帶給付責任，為無理由，上訴人請
    求被上訴人丙○○連帶賠償，核屬無據。
四、本件上訴人未能舉證證明被上訴人有侵權行為，已如前述。
    從而，上訴人依侵權行為損害賠償請求權，請求被上訴人給
    付528,080元，及自94年4月14日起至清償日止按年息百分之
    5計算之利息，為無理由，不應准許。原審就此部分為上訴
    人敗訴之判決，並駁回其假執行之聲請，核無不合。上訴論
    旨，指摘原判決此部分不當，求予廢棄改判，為無理由，應
    予駁回。另上訴人在本院擴張聲明請求被上訴人再給付
    34,360元，及自95年1月24日起至清償日止按年息百分之5計
    算之利息，亦無理由，應併予駁回。
五、本件事實已臻明確，兩造其餘攻擊防禦方法及舉證，經審核
    認對判決結果不生影響，爰不予一一論列。
六、據上論結，本件上訴及擴張之訴均為無理由，依民事訴訟法
    第463條、第385條第1項前段、第449條第1項、第78條，判
    決如主文。
中    華    民    國    95    年    4     月    6     日
                    民事第七庭審判長法  官  袁再興
                                    法  官  盧江陽
                                    法  官  陳賢慧
以上正本係照原本作成。
不得上訴。
                                    書記官  金珍華
中    華    民    國    95    年    4     月    6     日
                                                      Ｂ


司法院資訊處製作；財團法人民間司法改革基金會備份。
